【裁判字號】    98,交上訴,48
【裁判日期】    981030
【裁判案由】    業務過失致死等
【裁判全文】
臺灣高等法院高雄分院刑事判決        98年度交上訴字第48號
上  訴  人  臺灣高雄地方法院檢察署檢察官
被      告      甲○○
上列上訴人因被告業務過失致死等案件，不服臺灣高雄地方法院
97年度審交易字第592 號中華民國98年6 月25日第一審判決（起
訴案號：臺灣高雄地方法院檢察署96年度偵字第33597 號），提
起上訴，本院判決如下：
    主  文
上訴駁回。
甲○○所宣告之緩刑並應向國庫繳納新台幣參拾萬元。
    事  實
一、甲○○考領有普通小型車駕駛執照，受僱於冷凍科技有限公
    司擔任維修人員，平日負責駕駛冷凍科技有限公司向遠銀國
    際租賃股份有限公司承租之車輛，至客戶指定地點維修冰箱
    ，而以從事駕駛動力交通工具為附隨業務之人，於民國（以
    下同）96年11月21日下午5 時29分許，駕駛遠銀國際租賃股
    份有限公司所有車號2083-KK 號之小客貨車，沿高雄縣燕巢
    鄉○○路由北往南方向行駛，行經高雄縣燕巢鄉○○路7-21
    號前，本應注意汽車行駛時，駕駛人應注意車前狀況，隨時
    採取必要之安全措施，而當時天候晴朗，有暮光，柏油路面
    乾燥、無缺陷，亦無障礙物，視線良好，且依其智識、能力
    ，並無不能注意之情事，而疏未注意一不詳姓名、年籍之成
    年男子，騎乘腳踏車同向在前，沿鳳澄路之快慢車道分隔線
    行駛，致其所駕駛之小客貨車右後照鏡與該不詳姓名男子騎
    乘之腳踏車發生擦撞而肇事，致該不詳姓名之男子受有顱內
    出血及中樞神經性休克，不治死亡。甲○○駕駛動力交通工
    具肇事，致該不詳姓名之男子倒地受傷時，竟未採取救護行
    為以及報警處理，逕自駕車離開現場，嗣因現場有民眾目擊
    肇事經過，現場並遺留甲○○駕駛之自小客貨車掉落之右後
    照鏡，始經警循線查獲。
二、案經高雄縣政府警察局岡山分局移送臺灣高雄地方法院檢察
    署檢察官偵查起訴。
    理  由
壹、証据能力部分：
    按被告以外之人於審判外之陳述，雖不符前4 條之規定，而
    經當事人於審判程序同意作為證據，法院審酌該言詞陳述或
    書面陳述作成時之情況，認為適當者，亦得作為證據，刑事
    訴訟法第159 條之5 第1 項定有明文。本件被告甲○○、檢
    察官對所引用審判外陳述之證據，如證人即目睹案發經過之
    民眾鐘士迪於警訊、偵查及在場協助指揮交通之民眾楊明偉
    於警訊、偵查中之陳述，及現場蒐證照片20張、高雄縣政府
    岡山分局現場勘察報告暨檢附勘察照片32張、車號2083-KK
    小客貨車與腳踏車照片共28張，以及道路交通事故現場圖、
    道路交通事故調查報告表、車號2083-KK 小客貨車行車執照
    、無名屍體年貌表、內政部警政署刑事警察局鑑驗書、相驗
    筆錄、法醫驗斷書、法務部法醫研究所鑑定報告書、相驗屍
    體證明書等，均同意作為本案證據使用，審酌各該證據作成
    之情況，並無不法取供等非任意性情況，認為適當，應有證
    據能力。
貳、實體部分：
一、上揭因駕車疏未注意車前狀況之過失駕駛行為，造成本件道
    路交通事故，致該不詳姓名之男子死亡，且肇事後逃逸等事
    實，業据被告甲○○坦承不諱，核與證人即目睹案發經過之
    民眾鐘士迪，及在場協助指揮交通之民眾楊明偉證述情節相
    符，並有現場蒐證照片20張、高雄縣政府岡山分局現場勘察
    報告暨檢附勘察照片32張、車號2083-KK 小客貨車與腳踏車
    照片共28張，以及道路交通事故現場圖、道路交通事故調查
    報告表、車號2083-KK 小客貨車行車執照、無名屍體年貌表
    、內政部警政署刑事警察局鑑驗書、相驗筆錄、法醫驗斷書
    、法務部法醫研究所鑑定報告書、相驗屍體證明書、被告駕
    駛執照各1 份附卷可稽，事證明確，被告之自白核與事實相
    符，其犯行已堪認定。
二、按刑法上所謂業務，係指個人基於其社會地位繼續反覆所執
    行之事務，其主要部分之業務固不待論，即為完成主要業務
    所附隨之準備工作與輔助事務，亦應包括在內，最高法院71
    年台上字第1550號著有判例可資參照。被告甲○○係受僱於
    冷凍科技有限公司擔任維修人員，案發當日係依雇主之指示
    ，至臺南為客戶維修冰箱而駕駛車輛，此據被告甲○○供明
    在卷，揆諸前揭判例意旨，足認被告甲○○係以駕駛為附隨
    業務之人，是其駕駛上開小客貨車肇事致人死亡後，隨即駕
    車逃逸，核其所為，係犯刑法第276 條第2 項之業務過失致
    人於死罪、同法第185 條之4 之肇事逃逸罪。被告甲○○所
    犯業務過失致死及肇事逃逸2 罪間，犯意各別，構成要件互
    異，侵害之法益亦不相同而為個別獨立之行為，應予分論併
    罰。
三、原審適用刑法第276 條第2 項、第185 條之4 、第51 條 第
    5 款、第74條第1 項第1 款，刑法施行法第1 條之1 規定，
    並審酌被告甲○○前於94年間，因過失致死案件，經台南地
    方法院判處有期徒刑10月，緩刑3 年確定，於緩刑期間，仍
    不知謹慎駕車，而違反道路交通安全規則，致發生本件道路
    交通事故，造成該不詳姓名男子死亡之無法彌補損害，其除
    過失致死案件外，未曾涉犯其他刑事案件經法院判刑之前科
    紀錄，此有臺灣高等法院被告前案紀錄表1 紙在卷為憑，素
    行尚可，被查獲後隨即坦承犯行，態度尚佳等一切情狀，就
    業務過失致死部分量處有期徒刑1 年，就肇事逃逸部分量處
    有期徒刑10月，並定其應執行刑為有期徒刑1 年8 月。又以
    被告甲○○未曾因故意犯罪受有期徒刑以上刑之宣告，有前
    開被告全國前案紀錄表1 份在卷可稽，其所駕車肇事輛有保
    險，只因無法查知本件被害人之正確年籍，致無從與被害人
    之家屬協商賠償事宜，並由保險公司理賠，而其現育有2 名
    年幼之子，家庭經濟負擔甚重，如入獄服刑，可能造成本身
    家庭破碎，因其已坦承犯行，已具有悔意，認其經此次教訓
    當知所警惕，無再犯之虞，認其所宣告之刑以暫不執行為適
    當，乃併諭知緩刑5 年，以勵自新。經核原判決認事用法並
    無不合，量刑及判處緩刑亦屬適當，檢察官上訴指摘原判決
    量刑過輕，雖無理由，應予駁回，惟本院仍採納二審到庭檢
    察官之意見，認其緩刑仍應予附條件，即被告甲○○應向國
    庫繳納緩刑金新台幣30萬元。
据上論結，應依刑事訴訟法第368 條，刑法第74條第1 項第4 款
，判決如主文。
本案經檢察官林應華到庭執行職務。
中    華    民    國    98    年    10    月    30    日
                  刑事第八庭    審判長法  官  洪兆隆
                                      法  官  李政庭
                                      法  官  張盛喜
以上正本證明與原本無異。
如不服本判決應於收受本判決後10日內向本院提出上訴書狀，其
未敘述上訴理由者，並得於提起上訴後10日內向本院補提理由書
狀（均須按他造當事人之人數附繕本）「切勿逕送上級法院」。
中    華    民    國    98    年    10    月    30    日
                                      書記官  黃一秋
附錄本件判決論罪科刑法條：
刑法第276條
因過失致人於死者，處2 年以下有期徒刑、拘役或2 千元以下罰
金。
從事業務之人，因業務上之過失犯前項之罪者，處5 年以下有期
徒刑或拘役，得併科3 千元以下罰金。
刑法第185條之4
駕駛動力交通工具肇事，致人死傷而逃逸者，處6 月以上5 年以
下有期徒刑。


司法院資訊處製作；財團法人民間司法改革基金會備份。
